【裁判字號】    95,簡上,513
【裁判日期】    951026
【裁判案由】    妨害電腦使用罪等
【裁判全文】
臺灣板橋地方法院刑事判決             95年度簡上字第513號
上  訴  人  臺灣板橋地方法院檢察署檢察官
上  訴  人  乙○○
即  被  告
上列上訴人因被告妨害電腦使用罪等案件，不服本院中華民國九
十五年六月二十九日所為之九十五年度簡字第二九○八號第一審
判決（聲請簡易判決處刑案號：九十五年度偵字第七一九五號）
，提起上訴，本院管轄之第二審合議庭判決如下：
    主  文
原判決撤銷。
乙○○無故變更他人電腦之電磁記錄，足以生損害於他人，處有
期徒刑貳月，如易科罰金，以佰元折算壹日。
    事  實
一、乙○○於民國九十三年二月二十八日以新臺幣（下同）四千
    元之價格，將其在遊戲橘子數位科技股份有限公司（下稱遊
    戲橘子公司）所屬「天堂」網路遊戲系統申請之「Ｚ000
    000000」帳號使用權及帳戶累積之人物、天幣、道具
    、裝備等網路遊戲上具有交易價值之電磁記錄出售予甲○○
    ，甲○○隨即於當日重新設定該帳號之密碼，乙○○已無使
    用權限。詎乙○○於甲○○使用近三個月後，於同年五月二
    十一日，竟意圖為自己不法之利益基於詐欺得利之犯意，以
    該帳號密碼原申請人之身分，傳真自己之國民身分證影本至
    位於臺北縣中和市○○路七三六號十八樓之六之遊戲橘子公
    司，向遊戲橘子公司服務人員稱其為上開網路遊戲帳戶之真
    正權利使用者，佯稱遺忘上開帳號之密碼，要求查詢該帳號
    之密碼，遊戲橘子公司人員不知乙○○已將網路遊戲帳戶使
    用權出售給甲○○，誤信乙○○仍為真正使用權人，將上開
    帳號之密碼變更為系統自動設定值後予以答覆，乙○○取得
    上開系統自動設定值密碼後，隨即重新設定密碼，以此方式
    無故變更甲○○所使用上開帳號之電腦密碼之電磁紀錄，此
    後甲○○即無法使用上開帳號及處分電磁記錄之機會（該帳
    戶內只剩人物角色，已無其他裝備、寶物），致使乙○○重
    新取得上開遊戲帳號之使用利益，甲○○欲使用上開遊戲時
    發現密碼遭變更，多次撥打雙方於買賣帳號時所留存之電話
    號碼找尋乙○○，並留言請對方回電，乙○○均避不見面，
    始知受騙。
二、案經甲○○訴由基隆市警察局第四分局移送臺灣板橋地方法
    院檢察署檢察官偵查後聲請以簡易判決處刑。
    理  由
一、訊據被告乙○○雖坦承有向遊戲橘子公司要求查詢上開帳號
    之密碼及重新變更帳號密碼，惟辯稱：伊以其身分證號碼向
    遊戲橘子公司申請五組帳號，僅將「Ｚ000000000
    」帳號使用權賣予告訴人甲○○，嗣因其弟弟欲使用其所有
    之另一組帳號，伊忘記該組帳號及密碼，故向遊戲橘子公司
    要求查詢，但遊戲橘子公司將其所有五個帳號之密碼全部變
    更為系統自動設定值後回覆伊，而伊忘了通知告訴人此事，
    後來其弟弟告知伊有人撥打其手機說伊賣的帳號不能用，又
    找警察來電索賠十萬元，且口氣很兇，伊很害怕，故不敢出
    面處理云云。惟查：
    (一)被告對於九十三年二月二十八日以四千元之價格出售其原
      本使用天堂網路遊戲「Ｚ000000000」帳號之電
      磁記錄持有權利給告訴人，雙方約定被告嗣後不得以傳真
      、電話、或其他方式向遊戲橘子公司索回遊戲帳號密碼等
      電磁記錄等節供認不諱，復有告訴人提供之「天堂帳號持
      有支配權轉讓同意書」一份在卷可憑，足認自九十三年二
      月二十八日起告訴人具有使用上開遊戲帳號及處分該帳號
      內具有交易價值之電磁記錄之利益無誤。
    (二)告訴人旋即於九十三年二月二十八日立即變更帳號密碼，
      被告已無法使用上開帳號，未料被告竟於同年五月二十一
      日傳真身分證資料給遊戲橘子公司，表明其遺忘帳號密碼
      ，不知情之遊戲橘子公司不知被告對於上開帳戶已無使用
      權，仍以系統自動設定新密碼並回覆給被告，被告於同日
      亦重新變更密碼，有遊戲橘子公司陳報之上開帳戶密碼變
      更紀錄一份在卷可稽。嗣後被告不但未主動告知告訴人密
      碼變更，且在告訴人不斷與被告聯絡之際復置之不理，導
      致告訴人無法使用上開遊戲帳號等情，業據告訴人於警詢
      、偵查中指陳綦詳。
    (三)被告雖以其身分證號碼所申請之五個帳號，然帳號各自獨
      立，若被告忘記其中一組帳號及密碼，本可單獨申請查詢
      該組帳號及密碼即可，被告雖辯稱伊有五個帳號，不記得
      賣給告訴人哪一個，惟被告賣予告訴人之上開帳號與被告
      身分證號碼相同，被告亦自承另四組帳號仍由自己使用均
      未出售，則被告對於何組帳號已賣予他人而無使用權應有
      所認識，無混淆致不能特定而區隔查詢之理。
    (四)此外，因被告以帳號密碼遺失向遊戲橘子公司傳真身分證
      影本，申請重新設定包括上開帳號在內之五個帳號密碼，
      遊戲橘子公司經由系統自動變更密碼，被告於接獲遊戲橘
      子公司回覆後，應即告知告訴人前開密碼，豈有不主動聯
      絡告訴人甚而避不見面之理。再者，告訴人係依雙方買賣
      時所簽立之同意書第六條「甲方簽訂此契約後即已認同日
      後不得以傳真、電話或其他方式向遊戲橘子公司索回遊戲
      帳號密碼等相關電磁記錄，如有違約乙方將保留法律追溯
      權力，或賠償乙方新臺幣十萬元整，為庭外和解費用」之
      約定內容要求賠償十萬元，該金額被告於簽立同意書時應
      已有所認識；而告訴人委託警員告知賠償事宜，係透過執
      法人員為之，一般認知應不致對被告人身安全有所危害，
      是被告徒以告訴人要求賠償十萬元之金額過鉅，及告訴人
      委由警員告以賠償事項口氣不佳為由，猶難脫免本件罪責
      。
    (五)被告業已將上開遊戲帳號使用權賣予告訴人，則被告已無
      權使用上開帳號，卻在接獲遊戲橘子公司回覆系統自動設
      定密碼後，隨即於同日重新設定密碼，致使告訴人無法使
      用上開遊戲帳號，是被告確有意圖為自己不法之利益甚明
      。綜上，被告上開所辯係臨訟卸責之詞，尚無可採，其犯
      行堪予認定，應依法論科。
二、(一)按向電腦遊戲網路公司申請遊戲帳號，須付費始能取得電
    腦遊戲網路公司之遊戲帳號使用權，因此遊戲帳號之原使用
    者將遊戲帳號使用權移轉予他人時，對新取得使用權者而言
    ，其使用該遊戲帳號自有一定之財產價值。次按電腦遊戲網
    路中之虛擬人物、天幣、道具與裝備，係以電磁紀錄之方式
    儲存在遊戲伺服器內，遊戲帳號使用者對於上述電磁紀錄擁
    有處分權，可任意處分或移轉，因此上開人物、天幣、道具
    與裝備等電磁紀錄雖屬虛擬，但在網路遊戲上具有一定之價
    值，可供玩家作為交易之客體，是遊戲帳號使用權及處分此
    等人物、天幣、道具與裝備等電磁紀錄，該當於刑法第三百
    三十九條第二項所稱之利益。而被告利用遊戲橘子公司之不
    知，謊稱其遺忘帳號登入密碼，使遊戲橘子公司逕行以系統
    自動設定密碼回覆被告，被告變更密碼之電磁記錄，致告訴
    人喪失繼續使用上開遊戲帳號，及處分上開具有交易價值之
    電磁紀錄之利益，並致被告重新取得使用上開帳號之利益，
    是被告所為，係犯刑法第三百三十九條第二項之以詐欺得利
    罪、同法第三百五十九條無故變更他人電磁記錄罪。總統於
    八十六年十月八日公布修正之刑法第三百二十三條曾將電磁
    紀錄規定為關於犯詐欺罪章時以動產論，但總統於九十二年
    六月二十五日公布修正之刑法第三百二十三條又將電磁紀錄
    關於犯詐欺罪章時以動產論之規定刪除，而本件被告犯罪時
    間為九十三年五月二十一日，是本件上開電磁紀錄無以動產
    論之餘地，特此敘明。
    (二)按被告行為後，法律有變更者，依修正前刑法第二條第一
      項之規定，以適用裁判時法為原則，如行為時法有利於行
      為人，則例外適用行為時法；被告行為後，刑法業於九十
      四年二月二日修正公布，於九十五年七月一日施行，依修
      正後刑法第二條第一項規定，以適用行為時法為原則，惟
      如裁判時法有利於行為人，則例外的適用裁判時法。而以
      往實務見解，認原判決未及比較適用新舊法時，上訴後，
      雖比較結果以舊法有利於行為人，而原判決別無其他撤銷
      事由，上訴審仍應以此為由撤銷改判。惟修正後之規定係
      以適用行為時法為原則，因此原判決雖未及比較適用，然
      上訴後，經比較新舊法，行為後之法律並非較有利於行為
      人，仍應適用行為時法，則原判決適用行為時法即無不當
      ，自不構成撤銷之事由。又以本次刑法修正之比較新舊法
      ，應就罪刑有關之共犯、未遂犯、想像競合犯、牽連犯、
      連續犯、結合犯，以及累犯加重、自首減輕暨其他法定加
      減原因（如身分加減）與加減例等一切情形，綜其全部罪
      刑之結果而為比較，最高法院九十五年五月二十三日九十
      五年度第八次刑庭會議決議可資參照。是本案經綜合比較
      有關刑法第三百三十九條第二項罰金刑、第五十五條牽連
      犯、第四十一條第一項前段、第三十三條第五款及罰金罰
      鍰提高標準條例第二條之修正公布施行前、後之規定後，
      應認行為後之法律並無較有利於行為人，依修正後刑法第
      二條第一項前段之規定，仍應適用行為時法，則原判決適
      用行為時法即無不當，並不構成撤銷之事由，合先陳明。
      (1)被告行為後，刑法第五十五條關於牽連犯之規定刪除，
        應論以數罪併罰，依刑法第二條第一項之規定比較結果
        ，以修正前刑法對被告有利。
      (2)關於罰金刑之規定：刑法分則編各罪所定罰金刑之貨幣
        單位原為銀元，修正前刑法第三十三條第五款規定：「
        罰金：一元（銀元）以上。」，而依罰金罰鍰提高標準
        條例規定，就七十二年六月二十六日前修正之刑法部分
        條文罰金數額提高二至十倍，其後修正者則不提高倍數
        ，並依現行法規所定貨幣單位折算新臺幣條例規定，以
        銀元一元折算新臺幣三元；修正後刑法第三十三條第五
        款規定：「罰金：新臺幣一千元以上，以百元計算之。
        」，刑法第三十三條第五款所定罰金貨幣單位經修正為
        新臺幣後，刑法分則各罪所定罰金刑之貨幣單位亦應配
        合修正為新臺幣，為使刑法分則編各罪所定罰金之最高
        數額與刑法修正前趨於一致，乃增訂刑法施行法第一條
        之一：「中華民國九十四年一月七日刑法修正施行後，
        刑法分則編所定罰金之貨幣單位為新臺幣。九十四年一
        月七日刑法修正時，刑法分則編未修正之條文定有罰金
        者，自九十四年一月七日刑法修正施行後，就其所定數
        額提高為三十倍。但七十二年六月二十六日至九十四年
        一月七日新增或修正之條文，就其所定數額提高為三倍
        。」；從而，刑法分則編各罪所定罰金刑之最高數額，
        於上開規定修正後並無不同，惟修正後刑法第三十三條
        第五款所定罰金刑最低數額，較之修正前提高，自以修
        正前之規定有利於被告。
      (3)關於易科罰金之規定：
        修正前刑法第四十一條第一項前段規定：「犯最重本刑
        為五年以下有期徒刑以下之刑之罪，而受六個月以下有
        期徒刑或拘役之宣告，因身體、教育、職業、家庭之關
        係或其他正當事由，執行顯有困難者，得以（銀元）一
        元以上（銀元）三元以下折算一日，易科罰金。」，並
        依罰金罰鍰提高標準條例第二條規定，就易科罰金折算
        一日之數額提高為一百倍，修正後刑法第四十一條第一
        項前段規定：「犯最重本刑為五年以下有期徒刑以下之
        刑之罪，而受六個月以下有期徒刑或拘役之宣告者，得
        以新臺幣一千元、二千元或三千元折算一日，易科罰金
        。」，而罰金罰鍰提高標準條例第二條有關易科罰金折
        算一日之數額提高倍數規定，即不再適用；比較修正前
        後之易科罰金折算標準，以修正前之規定較有利於被告
        。
    (三)原審以被告事證明確，予以論罪科刑，固非無見，惟聲請
      簡易判決處刑意旨及原審認為認被告涉犯刑法第三百三十
      九條第一項之詐欺取財罪。按詐欺取財罪，以行為人施行
      詐術使人陷於錯誤，而使人將本人或第三人之物交付，經
      查本案被告於九十三年二月二十八日將上開帳號之使用權
      以四千元之代價賣予告訴人，告訴人隨即於同日重新設定
      該帳號之密碼，迄被告於同年五月二十一日擅自變更其密
      碼，告訴人確實因此買賣關係取得上開帳號使用權達數月
      之久，難以被告事後因萌生犯行，謂被告於買賣之初即有
      基於自己不法所有意圖而施詐術於告訴人之行為，與刑法
      第三百三十九條第一項所定構成要件不合，自不能以詐欺
      取財罪相繩。本件被告係犯刑法第三百三十九條第二項之
      詐欺得利罪，原判決卻認係犯刑法第三百三十九條第一項
      詐欺取財罪，容有未洽，惟起訴之基本社會事實同一，依
      刑事訴訟法第三百條規定變更起訴法條。被告上訴意旨否
      認犯罪，指摘原判決不當請求撤銷改判等語，雖無理由；
      又公訴人上訴意旨謂原審未審酌被告未與告訴人達成和解
      ，賠償告訴人之損失，態度不佳，原判決量刑顯然過輕，
      請求從重量處云云，然按刑罰之裁量，屬事實審法院之職
      權，除顯有失出失入等科罰與罪責不相當之情形外，應予
      尊重，不得任意加以指摘，公訴人上訴意旨指摘量刑過輕
      ，亦為無理由。惟原判決既有上開可議之處，自屬無法維
      持，應由本院將原判決撤銷，另為適法之諭知。
    (四)核被告所為係犯刑法第三百三十九條第二項詐欺得利罪、
      同法第三百五十九條無故變更電磁記錄罪。被告所犯上開
      二罪間，有方法、結果之牽連關係，依修正前刑法第五十
      五條從一重之無故變更電磁記錄罪處斷。爰審酌被告素行
      尚可、犯罪之動機、目的、手段，犯罪時所受之刺激及其
      品性、生活狀況、智識程度、犯罪所生之損害不大，及犯
      罪後猶否認犯行、尚未與告訴人和解等一切情狀，量處如
      主文第二項所示之刑，並依修正前刑法第四十一第一項前
      段規定諭知易科罰金之折算標準，以示儆懲。
據上論斷，依刑事訴訟法第四百五十五之一第一項、第三項、第
三百六十九條第一項前段、第三百六十四條、第三百條、第二百
九十九條第一項前段，刑法第二條第一項前段、第三百五十九條
、第三百三十九條第二項、修正前刑法第五十五條，第四十一條
第一項前段，罰金罰鍰提高標準條例第一條、修正前罰金罰鍰提
高標準條例第二條，判決如主文。
本案經檢察官林俊儀到庭執行職務。
中    華    民    國    95    年    10    月    26    日
                  刑事第九庭    審判長法  官  潘翠雪
                                      法  官  王士珮
                                      法  官  絲鈺雲
以上正本證明與原本無異
本件不得上訴
                                      書記官  蔡美如
中    華    民    國    95    年    10    月    31    日
附錄本案論罪科刑法條全文：
刑法第三百三十九條
意圖為自己或第三人不法之所有，以詐術使人將本人或第三人之
物交付者，處5年以下有期徒刑、拘役或科或併科1千元以下罰金
。
以前項方法得財產上不法之利益或使第三人得之者，亦同。
前二項之未遂犯罰之。
刑法第三百五十九條
無故取得、刪除或變更他人電腦或其相關設備之電磁紀錄，致生
損害於公眾或他人者，處5年以下有期徒刑、拘役或科或併科20
萬元以下罰金。


司法院資訊處製作；財團法人民間司法改革基金會備份。
